【裁判字號】    99,簡上,160
【裁判日期】    991122
【裁判案由】    竊盜
【裁判全文】
臺灣基隆地方法院刑事判決             99年度簡上字第160號
上  訴  人
即  被  告  趙維漢
上列上訴人即被告因竊盜案件，不服本院九十九年度基簡字第五
○四號中華民國九十九年四月三十日第一審刑事簡易判決（聲請
簡易判決處刑案號：九十九年度速偵字第一六九號），提起上訴
，本院管轄第二審之合議庭判決如下：
    主  文
上訴駁回。
    事  實
一、趙維漢曾因竊盜案件，經本院判處有期徒刑三月，再經臺灣
    高等法院駁回上訴而確定，於民國九十五年三月十六日易科
    罰金執行完畢。詎其基於意圖為自己不法所有之竊盜犯意，
    於九十九年三月二十日下午五時許，在基隆市○○區○○路
    三九六巷五二號基隆市立八斗國民小學旁，徒手竊取基隆市
    政府所有而設置路旁由該里（基隆市中正區砂子里）里長邱
    明山負責保管之水溝鐵蓋六塊（價值約新臺幣一萬三千二百
    元）得手，而將之放置在其所租用之車牌號碼四四○○－Ｒ
    Ｋ號自用小貨車上，欲載運至資源回收場變賣，並先將該自
    用小貨車停放在基隆市中山區○○○路一一九巷口。嗣為警
    於翌日凌晨四時五分許，在上開自用小貨車停放位置，查獲
    趙維漢，並扣得前述水溝鐵蓋六塊（業經發還邱明山）。
二、案經邱明山訴由基隆市警察局第四分局報請臺灣基隆地方法
    院檢察署檢察官偵查後聲請以簡易判決處刑。
    理  由
一、證據能力之說明
  (一)按警察勤務條例第十一條第三款關於臨檢之要件，司法院大
    法官會議於民國九十年十二月十四日釋字第五三五號解釋中
    為合憲性解釋之補充說明，亦即，在斯時法律體系內有關臨
    檢發動之要件付之闕如時，警察應如何執行臨檢勤務方不至
    於牴觸憲法保障人權之規定，並要求立法者在該解釋公布之
    日起二年內提供警察明確且能有效兼顧人民自由與達成警察
    任務之有效法規範。但並未藉該解釋限縮立法者將來制定警
    察執行臨檢要件之自由形成空間。立法院參照上開解釋意旨
    ，於九十二年六月二十五日制定警察職權行使法並公布施行
    ，其中已明確規範警察實施臨檢要件，既以透過制定法規範
    方式，授權並限制警察勤務中臨檢發動程序與權限，則在檢
    視警察執行臨檢勤務有何應遵守要件時，當以現行警察職權
    行使法規定為解釋準據，若警察職權行使法規定欠備時，方
    參考前述解釋意旨而為認定。就警察職權行使法第二條第二
    項、第六條、第七條規定內容觀之，雖授權警察機關得在公
    共場所或合法進入之場所施以臨檢，但以「具合理懷疑」為
    發動門檻，且以查明被臨檢人身分為原則，亦即雖賦予警察
    機關在公共場所對人民實施臨檢權限，但以「查明被臨檢人
    之身分」為臨檢目的，只有當有明顯事實足認被臨檢人有攜
    帶足以自殺、自傷或傷害他人生命或身體之物者，方得檢查
    其身體及所攜帶之物。至警察人員在公共場所臨檢時若發現
    被臨檢人有犯罪嫌疑時，得否逕行檢查被臨檢人隨身攜帶之
    物品？警察職權行使法未有明文規定，應參照前揭解釋意旨
    ，依其他法定程序處理之。申言之，若被臨檢人為現行犯或
    因其持有兇器、贓物或其他物件或於身體、衣服等處露有犯
    罪痕跡，顯可能為犯罪人時，警察人員即可依照刑事訴訟法
    第八十八條規定，以現行犯名義將之逮捕，若符合刑事訴訟
    法第八十八條之一緊急拘提規定時，亦可逕行拘提之。警察
    人員在依前述規定拘提或逮捕被臨檢人時，自可依刑事訴訟
    法第一百三十條附帶搜索之規定或經被拘提、逮捕之人同意
    後，依刑事訴訟法第一百三十一條之一之規定為搜索，並扣
    押因此發現之犯罪證據。但若被臨檢人不符前述得逕行檢查
    其身體及其所攜帶之物或得拘提、逮捕進而為搜索、扣押之
    要件時，鑒於警察職權行使法上開規定，係依照前揭解釋意
    旨所制定對於警察人員在公共場所實施「臨檢」措施之授權
    性規範，警察職權行使法第七條第一項第四款既明定，僅在
    「有明顯事實足認其有攜帶足以自殺、自傷或傷害他人生命
    或身體之物者，得檢查其身體及所攜帶之物」情況下，授予
    警察人員可以檢查被臨檢人物品之權限，應認檢查被臨檢人
    所攜帶之物毋寧是臨檢程序之例外情況，在不符合前述規定
    下，警察人員應不許以臨檢名義檢查被臨檢人之物品，避免
    警察以臨檢之名，行搜索之實，以不需法官保留之臨檢檢查
    行為取代應經法官保留之搜索行為，而對於人權之保障造成
    戕害。又搜索對於被搜索人隱私權或財產權造成一定程序之
    干預與限制，基於憲法第二十三條法律保留原則之要求，採
    令狀主義，應用搜索票，由法官審查簽名核發，目的在保護
    人民免受非法搜索、扣押。惟因搜索處分具有急迫性、突襲
    性之本質，檢察官、檢察事務官、司法警察（官）難免發生
    時間上不及聲請搜索票之急迫情形，故另定有刑事訴訟法第
    一百三十條附帶搜索、第一百三十一條緊急搜索、第一百三
    十一條之一同意搜索等無搜索票而得例外搜索之規定。其中
    第一百三十條附帶搜索需符合逮捕被告、犯罪嫌疑人或執行
    拘提、羈押時之要件；第一百三十一條第二、三項所定之逕
    行搜索，權限歸屬於檢察官，並非司法警察，若由司法警察
    執行之，亦必須由檢察官指揮始得，亦必須於執行後三日內
    報告於該管檢察署檢察官及法院，否則均為侵害人民財產權
    與隱私權之違法搜索行為；而第一百三十一條之一所稱之「
    同意搜索」，應經受搜索人出於自願性同意，此所謂「自願
    性」同意，係指同意必須出於同意人自願，非出自於明示、
    暗示之強暴、脅迫。法院對於證據取得係出於同意搜索時，
    自應審查同意人是否具同意權限，有無將同意意旨記載於筆
    錄由受搜索人簽名或出具書面表明同意之旨，並應綜合一切
    情狀包括徵求同意之地點、徵求同意方式是否自然而非具威
    脅性、警察所展現之武力是否暗示不得拒絕同意、拒絕警察
    之請求後警察是否仍重複不斷徵求同意、同意者主觀意識之
    強弱、年齡、種族、性別、教育水準、智商、自主意志是否
    已為執行搜索之人所屈服等加以審酌（最高法院九十九年度
    台上字第四一一七號裁判意旨參照）。
  (二)查證人即基隆市警察局第四分局中華路派出所所長張慶堂於
    本院審判程序證述：當天伊休假，伊朋友晚上打電話給伊，
    那個朋友的名字我忘記了，他說中華路與中山二路口那邊，
    有一部四四○○－ＲＫ的自小貨車，車內有水溝蓋，那個朋
    友還說那部車子很少停在那邊，可能會影響附近居民停車，
    伊請線上巡邏警員劉錦和去查看，沒有作紀錄，他有跟伊回
    報裡面有水溝蓋，伊說從下一班開始換便服在那邊埋伏等語
    （本院卷第一二五至一二六頁）；證人劉錦和於本院審判程
    序證述：九十九年三月二十日晚上伊帶班與郭永勝執巡邏勤
    務，所長張慶堂打電話給伊，說中山二路一一九巷停車場有
    一部自小貨車四四○○－ＲＫ車廂裡面疑似有水溝蓋，伊跟
    郭永勝過去車輛停放現場，從後車廂的帆布架用手指撥開一
    點，從縫隙看到車廂內有水溝蓋，那水溝蓋一看就知道是市
    政府的水溝蓋，因為那部是租賃小貨車，不是一般施工工程
    車，車上放置水溝蓋比較可疑，所以所長要伊等排班在那邊
    埋伏守候，等到車主來時再查等語（本院卷第一二五至一二
    六頁）；證人廖文維於本院審判程序證述：九十九年三月二
    十一日凌晨四時五分，在中山二路一一九巷內，伊與黃國峻
    ，當時執行所長排班之埋伏勤務，所以穿便服；伊等在現場
    埋伏時，從外觀查看該部自小貨車可以看到駕駛座，但車廂
    內的情形看不到，因為都用帆布蓋起來；等到上訴人即被告
    趙維漢（下稱上訴人）出現時，伊二人就表明中華路派出所
    警員的身分，並出示警員證件，請上訴人把車棚打開，上訴
    人打開後，伊等發現有幾塊水溝蓋，當時有詢問上訴人水溝
    蓋如何取得，他說他在別的地方偷的，因為車上有贓物，即
    以準現行犯的嫌疑，請派出所支援，開警車過來把上訴人帶
    回派出所詢問製作筆錄等語（本院卷第六二至六五頁）；上
    訴人則於本院審判程序供述：伊是半夜四點半左右準備到停
    車場開伊租來的自小貨車，伊還沒有開車門，停在伊小貨車
    旁的一臺自用車開門走下來二個穿便服的年輕男子，問說車
    子是伊開的嗎，又問車子裡面有沒有水溝蓋，後來他們說是
    中華派出所的警察，伊就承認車內有水溝蓋沒有錯；他們叫
    伊把車廂打開，伊才發覺早就被開過，否則他們怎麼知道車
    廂內有水溝蓋，他們後來有出示證件等語（本院卷第六十、
    六六、六八頁）；另參上訴人所不爭執證據能力之基隆市警
    察局第四分局中華路派出所員警工作紀錄簿影本，亦載明「
    三月二十日十八至二十一時段」、勤務項目「巡邏」、紀錄
    人「劉錦和、郭永勝」、記事「三、於中山二路一一九巷口
    發現一部自小貨車四四○○－ＲＫ號停車位置不當，經查該
    部自小貨車車門未上鎖，經檢視發現該車後方有六片水溝蓋
    。」等文字（本院卷第六九、七八頁）。可知本案係因基隆
    市警察局第四分局中華路派出所所長張慶堂於九十九年三月
    二十日晚間接獲民眾電話檢舉在上開查獲地點，有車牌號碼
    四四○○－ＫＲ號自小貨車停放該處，影響附近居民停車，
    且車上疑有水溝蓋等語，卻未製作任何紀錄，並先行報請檢
    察官許可而向本院核發搜索票，逕以電話指示同派出所輪值
    巡邏警員前往查看，警員劉錦和及郭永勝因而前往上開地點
    ，發現被告前述自用小貨車停放位置不當（根據卷附照片，
    該車當時係停放在劃有禁止臨時停車之紅色標線上），亦未
    衡酌該車車斗有帆布遮蓋，從外無法看見內部情形，而向張
    慶堂回報此情，即時報請檢察官許可而向本院核發搜索票，
    卻逕以手指撥開該車車斗帆布（且根據上開工作紀錄簿之記
    載，甚至在車斗帆布未鎖情況下，打開車斗帆布檢視），發
    現車斗內確實放置水溝鐵蓋後，方才以電話向張慶堂回報，
    經張慶堂指示同派出所輪值警員交接在該處附近埋伏；俟上
    訴人於翌日凌晨四時五分許出現在上開查獲地點，欲開啟前
    述自用小貨車車門時，輪值埋伏該處之警員廖文維及黃國峻
    即上前表明身分、確認該車係上訴人所使用以及車內有無水
    溝鐵蓋、並要求打開車斗帆布及詢問其內水溝鐵蓋來源，及
    出示證件，經上訴人坦承該車確係其所使用以及車內確有水
    溝蓋，並自行打開車斗帆布後，再以上訴人係持有贓物，顯
    可疑為竊盜犯罪人之準現行犯為由，依刑事訴訟法第八十八
    條第三項第二款及第一項之規定予以逮捕及解送至基隆市警
    察局第四分局中華路派出所製作警詢筆錄進行調查。證人廖
    文維及黃國峻雖於本院審判程序證述渠等於被告前來開車當
    時均不知上開被告所使用之自用小貨車內有水溝鐵蓋云云。
    惟警員劉錦和既經其所屬派出所所長張慶堂指示前往查看，
    而「以手指撥開該車車斗帆布（且根據上開工作紀錄簿之記
    載，甚至在車斗帆布未鎖情況下，打開車斗帆布檢視）」，
    確認張慶堂所獲「中華路與中山二路口那邊，有一部四四○
    ○－ＲＫ的自小貨車，車內有水溝蓋」之民眾電話情資屬實
    ，張慶堂因而指示同派出所輪值警員交接在該處附近埋伏，
    各班輪值警員自應確切知悉徹夜埋伏任務之目的，在於等待
    駕駛該自用小貨車之人出現而調查其涉嫌竊盜水溝蓋之案件
    ，方符經驗法則。又上開工作紀錄簿就本案調查過程，亦載
    明：九十九年三月二十日二十一時至二十二時：紀錄人「郭
    永勝、廖文維」、勤務項目「埋伏」、記事「於中華路一巷
    埋伏四四○○－ＲＫ『涉嫌竊盜案』」；同日二十二時至二
    十四時：紀錄人「呂志展、劉育靜」、勤務項目「埋伏」、
    記事「於中華路一巷埋伏四四○○－ＲＫ自小貨車」；翌日
    零時至二時：紀錄人「廖文維、劉育靜」、勤務項目「埋伏
    」、記事「於中華路一巷埋伏四四○○－ＲＫ『涉嫌竊盜案
    』」；翌日二時至四時：紀錄人「黃國峻、廖文維」、勤務
    項目「埋伏」、記事「便衣埋伏查獲竊盜犯趙維漢偷竊水溝
    蓋」等事項。足見證人廖文維及黃國峻應於被告欲前往駕駛
    上開自用小貨車前，即因交接埋伏勤務而知悉上開自用小貨
    車內有水溝鐵蓋，渠等在該處附近埋伏之目的，在於等待駕
    駛該自用小貨車之人出現而對竊盜犯罪嫌疑人人贓俱獲。上
    訴人於本院審判程序供述其於為警查獲當日凌晨四時五分許
    前往上開查獲地點，欲開啟前述自用小貨車車門時，廖文維
    及黃國峻即上前表明身分、確認該車係上訴人所使用以及車
    內有無水溝鐵蓋等事項等過程，確屬實情。廖文維及黃國峻
    前揭證詞與此不符處，應係渠等於本院作證時間（九十九年
    九月十三日）距本案查獲時間（九十九年三月二十一日）已
    近六個月，而就其中細節已然印象模糊所致，而不足採信。
  (三)惟劉錦和及郭永勝於九十九年三月二十日晚間經張慶堂指示
    前往本案查獲地點查看停放該處之車牌號碼四四○○－ＫＲ
    號自小貨車，因當時上訴人並不在場，即與前述警察職權行
    使法第六條、第七條規定，均以「被臨檢人在現場」為前提
    ，授權警察機關得在公共場所或合法進入之場所施以臨檢，
    而僅得「查明被臨檢人之身分」之職權、同法第七條第一項
    第四款所定「有明顯事實足認被臨檢人有攜帶足以自殺、自
    傷或傷害他人生命或身體之物」，而「得檢查其身體及所攜
    帶之物」之職權行使要件均有不符；且因渠等並未持有搜索
    票，卻為「從後車廂的帆布架用手指撥開一點，從縫隙看到
    車廂內就有水溝蓋（甚至在車斗帆布未鎖情況下，打開車斗
    帆布檢視）」之性質上屬於「以發現被告（或犯罪嫌疑人）
    或犯罪證據或其他可得沒收之物為目的，而搜查被告或第三
    人之身體、物件、電磁紀錄、住宅或其他處所」之「搜索強
    制處分」（林鈺雄著，刑事訴訟法〈下〉，自版，九十九年
    九月六版，第四○五、四三四頁），不僅違背刑事訴訟法第
    一百二十八條第一項明文規定之「搜索令狀原則」，亦與同
    法第一百三十條規定以「逮補被告、犯罪嫌疑人或執行拘提
    、羈押時」之「附帶搜索」、同法第一百三十一條第一項規
    定以「一、因逮捕被告、犯罪嫌疑人或執行拘提、羈押，有
    事實足認被告或犯罪嫌疑人確實在內者。二、因追躡現行犯
    或逮捕脫逃人，有事實足認現行犯或脫逃人確實在內者。三
    、有明顯事實足信為有人在內犯罪而情形急迫者。」之「逕
    行搜索」、同法第一百三十一條第二項規定以「檢察官於偵
    查中確有相當理由認為情況急迫，非迅速搜索，二十四小時
    內證據有偽造、變造、湮滅或隱匿之虞者，得逕行搜索，或
    指揮檢察事務官、司法警察官或司法警察執行搜索，並層報
    檢察長。」之為保全證據所為之「緊急搜索」及同法第一百
    三十一條之一規定「經受搜索人出於自願性同意」之「同意
    搜索」等無令狀搜索之要件均有不符。至廖文維及黃國峻於
    查獲上訴人當時，渠等於上訴人「於翌日凌晨四時五分許出
    現在上開查獲地點欲開啟前述自用小貨車車門時」，「上前
    表明身分、要求打開車斗帆布及詢問其內水溝鐵蓋來源，並
    出示證件」，除同亦不符前述警察職權行使法第七條第一項
    第四款所定「有明顯事實足認其有攜帶足以自殺、自傷或傷
    害他人生命或身體之物」之情況，而僅得查核上訴人身分外
    ，不得檢查其身體及所攜帶之物外，渠等要求上訴人打開車
    斗帆布以供檢視，在上訴人對其所租用之自用小貨車有合理
    隱私期待之情況下，已然該當於刑事訴訟法所定「搜索」之
    強制處分，從而，除非符合前開搜索發動之要件，仍不能任
    意為之（最高法院九十九年度台上字第四一一七號裁判意旨
    參照）。而查，廖文維及黃國峻雖亦未持有搜索票，然渠等
    既因交接埋伏勤務而獲悉上開自用小貨車內有水溝鐵蓋之情
    資，上訴人在現場亦自承「該車確係其所使用及車內確有水
    溝蓋」，則依上訴人當時與其所租用車牌號碼四四○○－Ｋ
    Ｒ號自小貨車之空間關係，當可認其符合「因持有贓物，顯
    可疑為竊盜犯罪人」之要件，而得以準現行犯視之，並依刑
    事訴訟法第八十八條第三項第二款及第一項之規定予以逮捕
    ，卻未先依法逮捕被告後，再對被告上開自用小貨車進行搜
    索，即與依刑事訴訟法第一百三十條之附帶搜索規定之要件
    不符（最高法院九十九年度台上字第四一一七號、九十八年
    度台上字第三一○號判決意旨、王兆鵬著，刑事訴訟講義〈
    一〉，九十二年三月二版，自版，第一七二頁可資參照）」
    ，亦核與前述「同意搜索」、「逕行搜索」或「緊急搜索」
    未合。
  (四)而違法搜索扣押所取得之證據，除法律另有規定外，為兼顧
    程序正義及發現實體真實，應由法院於個案審理中，就個人
    基本人權之保障及公共利益之均衡維護，依比例原則及法益
    權衡原則，予以客觀之判斷，亦即宜就（一）違背法定程序
    之程度。（二）違背法定程序時之主觀意圖（即實施搜索、
    扣押之公務員是否明知違法並故意為之）。（三）違背法定
    程序時之狀況（即程序之違反是否有緊急或不得已之情形）
    。（四）侵害犯罪嫌疑人或被告權益之種類及輕重。（五）
    犯罪所生之危險或實害。（六）禁止使用證據對於預防將來
    違法取得證據之效果。（七）偵審人員如依法定程序，有無
    發現該證據之必然性。（八）證據取得之違法對被告訴訟上
    防禦不利益之程度等情狀予以審酌，以決定應否賦予證據能
    力（刑事訴訟法第一百五十八條之四之規定及其立法理由參
    照）。惟查，本案警員雖未依刑事訴訟法第一百二十八條第
    一項之「搜索令狀原則」、同法第一百三十條之「附帶搜索
    」、同法第一百三十一條第一項之「逕行搜索」、同法第一
    百三十一條第二項之「緊急搜索」及同法第一百三十一條之
    一之「同意搜索」等規定執行搜索，然渠等因此取得之本案
    贓物即「基隆市政府所有而設置路旁由基隆市中正區砂子里
    里長邱明山負責保管之水溝鐵蓋六塊」，業因上訴人嗣後帶
    同警員前往行竊地點採證（拍照），再經警通知該里里長邱
    明山前往基隆市警察局第四分局中華路派出所製作警詢筆錄
    並簽具贓物認領保管單領回，有被告所不爭執證據能力之被
    告及證人邱明山警詢筆錄、贓物認領保管單及警方採證照片
    在卷可參；乃本案聲請簡易判決處刑書暨本院第二審準備及
    審判程序之公訴檢察官均未提出此項證據方法資為訴追上訴
    人本案犯罪之積極證據，有聲請簡易判決處刑書、本院準備
    及審判程序筆錄在卷可憑；上開「基隆市政府所有而設置路
    旁由基隆市中正區砂子里里長邱明山負責保管之水溝鐵蓋六
    塊」，既未經檢察官提出於本院以供審酌，本院自無依同法
    第一百五十八條之四之規定，就個人基本人權之保障及公共
    利益之均衡維護，依比例原則及法益權衡原則，予以客觀判
    斷其證據能力之必要，所餘則為違法採證後衍生取得證據之
    證據能力問題。而按實施刑事訴訟程序之公務員違法取得證
    據後，進一步衍生取得之證據，縱與先前之違法取證具有如
    毒樹、毒果之因果關聯性，然該進一步採證之程序，苟屬合
    法，且與先前違法取證係個別獨立之偵查行為，刑事訴訟法
    並無排除其作為證據之明文。必先前違法之取證，與嗣後合
    法取得證據之行為，二者前後密切結合致均可視為衍生證據
    取得程序之一部，該衍生證據之取得因而存在違法事由，始
    得依其違法之具體情況，分別適用刑事訴訟法證據排除之相
    關規定，判斷其有無證據能力（最高法院九十七年度台上字
    第二四五、四七九七號裁判意旨可資參照）；學理上所謂毒
    樹果實理論，乃指先前違法取得之證據，有如毒樹，本於此
    而再行取得之證據，即同毒果，為嚴格抑止違法偵查作為，
    原則上絕對排除其證據能力，係英美法制理念，我國並未引
    用。上開同法第一百五十八條之四之規定，是為法益權衡原
    則，採相對排除理論，以兼顧被告合法權益保障與發現真實
    之刑事訴訟目的。是除法律另有特別規定不得為證據，例如
    同法第一百條之一第二項、第一百五十八條之二、第一百五
    十八條之三等類者外，先前違法取得之證據，應逕依該規定
    認定其證據能力，固勿論矣！其嗣後衍生再行取得之證據，
    倘仍屬違背程序規定者，亦應依上揭規定處理；若為合乎法
    定程序者，因與先前之違法情形，具有前因後果之直接關聯
    性，則本於實質保護之法理，當同有該相對排除規定之適用
    。惟如後來取得之證據，係由於個別獨立之合法偵查作為，
    既與先前之違法程序不生前因後果關係，非惟與上揭毒樹果
    實理論無關，亦不生應依法益權衡原則定其證據能力之問題
    （最高法院九十六年度台上字第四一一七號裁判意旨可資參
    照）。而查，警員廖文維及黃國峻於本案查獲上訴人時，雖
    於表明身分後，逕行要求上訴人打開車斗帆布而發現車內放
    置之贓物即水溝鐵蓋，而未依同法第一百三十條之附帶搜索
    規定，先依法逮捕上訴人後，再對上訴人上開自用小貨車進
    行搜索，致其搜索程序略有瑕疵；然有關上訴人在為警查獲
    當日「凌晨四時五分許出現在上開查獲地點欲開啟前述自用
    小貨車車門時」，因其與該自用小貨車以及車內水溝鐵蓋之
    空間關係，而係「持有贓物，顯可疑為竊盜犯罪人」之事實
    狀態，則未受影響，從而，警員廖文維及黃國峻嗣依刑事訴
    訟法第八十八條第三項第二款及第一項之規定逮捕上訴人，
    並依同法第二百三十一條第二項前段規定即時開始調查（製
    作警詢筆錄、訪查失竊地點及相關證人），再依同法第二百
    三十一條第二項後段及第九十二條第二項本文之規定報告調
    查情形暨將逮捕之上訴人解送至臺灣基隆地方法院檢察署檢
    察官之過程，當屬適法。其次，根據卷附被告警詢筆錄所載
    ，上訴人係於為警查獲當日上午十時二分許起，在基隆市警
    察局第四分局中華路派出所製作警詢筆錄，警詢之初且經警
    踐行刑事訴訟法第九十五條告知義務，警詢過程中上訴人所
    陳內容均係其基於自由意識所為，有其警詢筆錄在卷可參；
    另證人邱明山於同日警詢時，其是否陳述以及陳述內容如何
    ，亦係本於其自由意志而為，並無跡證顯示有警員不法採證
    因素介入，而具有自由性、任意性。易言之，上開上訴人警
    詢供述及證人邱明山警詢陳述之衍生取得之證據，具有相當
    之獨立性；乃本案警員之違法搜索與上訴人供述暨證人證詞
    間，業因合法逮捕程序及上訴人與證人自由陳述之獨立意思
    介入，而降低二者間之關連性；質言之，上訴人警詢供述及
    證人警詢陳述，係根據個別獨立之合法偵查作為所取得，與
    之前違法搜索無直接關連性，自無必然之前因後果關係，而
    難認本案違法搜索對證據能力之影響射程範圍及於上訴人警
    詢時之供述及證人警詢時之證詞。揆諸前揭說明，即不生應
    依法益權衡原則定其證據能力之問題。末查，證人邱明山警
    詢時之陳述（包括其於警詢時所出具用以證明領回本案上訴
    人竊得之水溝鐵蓋之贓物認領保管單），雖為傳聞證據，惟
    上訴人未於本院準備程序爭執其證據能力，亦未於本案言詞
    辯論終結前，就上開證據之證據能力聲明異議，依刑事訴訟
    法第一百五十九條之五第二項之規定，視為其同意作為證據
    ，且經本院審酌該等陳述作成時情況及證據取得過程等節，
    認亦適宜作為證據，復與待證事實具有關連性，依同條第一
    項規定，得為本案證據；另上訴人於警詢、檢察官偵訊時之
    供述，其於本院準備及審判程序中亦未就此爭執其證據能力
    ，且無事證顯示係違法取得而致其供述任意性有所疑義，亦
    有證據能力；至卷附警方採證照片，乃基於照相機之機器功
    能作用，拍攝被告帶同警方指認行竊地點等畫面，不含有人
    類意思表達之供述要素，所攝得內容與現實情狀之一致性，
    係透過機械原理加以還原，並無人對現實情形之記憶、知覺
    經常可能發生之誤差（如知覺之主觀性及記憶隨時間推移而
    發生變化、遺忘等），屬非供述證據，未經釋明有何違法取
    得之情形，自亦得為本案證據。
二、實體事實之認定
    上開事實，迭據上訴人於警詢、檢察官偵訊及本院審判程序
    均自白不諱，核與證人邱明山於警詢所述相符，且有卷附贓
    物認領保管單及警方採證照片可佐，足認上訴人之自白確屬
    實情。本案事證明確，上訴人犯行洵堪認定，應依法論科。
三、論罪科刑
    核上訴人所為，係犯刑法第三百二十條第一項之竊盜罪。原
    審依刑事訴訟法第四百四十九條第一項前段、第四百五十四
    條第二項，刑法第三百二十條、第四十七條第一項、第四十
    一條第一項前段，刑法施行法第一條之一等規定，並審酌上
    訴人素行、犯罪動機、目的、手段、竊得財物價值、所生危
    害暨其犯後坦承犯行等一切情況，對其判處有期徒刑三月，
    並諭知如易科罰金，以新臺幣一千元折算一日，其認事用法
    ，均無違誤，量刑亦稱妥適；其上訴意旨略以：伊認為警察
    沒有經過車主之同意，不能打開車架帆布，看車子裡面裝載
    什麼東西，警察的行為應該不合程序云云，而指摘原判決不
    當，業經本院詳述於前揭證據能力之說明欄，而本院根據前
    揭實體事實之認定欄所論列之證據，仍為原審同一事實認定
    ，本案調查之警員相關搜索程序縱有瑕疵，然尚無從動搖原
    判決所確認之事實，而對判決結果無影響，是上訴人之上訴
    為無理由，應予駁回。
據上論斷，應依刑事訴訟法第四百五十五條之一第一項、第三項
、第三百七十三條、第三百六十八條，判決如主文。
本案經檢察官高永棟到庭執行職務。
中    華    民    國    99    年    11    月    22    日
                  刑事第四庭審判長法  官  鄭景文
                                  法  官  黃永定
                                  法  官  陳賢德
以上正本證明與原本無異。
本判決不得上訴。
中    華    民    國    99    年    11    月    24    日
                                  書記官  王靜敏

司法院資訊處製作；財團法人民間司法改革基金會備份。
